【裁判字號】    97,交上訴,2048
【裁判日期】    971022
【裁判案由】    肇事逃逸罪等
【裁判全文】
臺灣高等法院臺中分院刑事判決      97年度交上訴字第2048號
上  訴  人
即  被  告  甲○○
選任辯護人  陳佩吟律師
            黃翎芳律師
上列上訴人因肇事逃逸罪案件，不服臺灣臺中地方法院97年度交
訴字第138號，中華民國97年6月30日第一審判決（起訴案號：臺
灣臺中地方法院檢察署96年度調偵字第 519號），提起上訴，本
院判決如下：
    主  文
原判決關於甲○○駕駛動力交通工具，致人受傷而逃逸部分及所
定執行刑，均撤銷。
甲○○被訴駕駛動力交通工具，致人受傷而逃逸部分，無罪。
    理  由
一、公訴意旨略以：被告甲○○因在網路上辱罵林琮凱之友人張
    承志，林琮凱透過網路與甲○○發生口角衝突。甲○○遂要
    張承志聯絡林琮凱於民國（下同）96年8月4日14時左右，在
    臺中縣太平市之運動場見面談判。惟林琮凱未依約前往，甲○○遂於當日晚間20時左右，透過張承志打聽林琮凱之下落
    。林琮凱得知此事後，即邀同友人乙○○等數人前往臺中縣
    太平市○○路50號前，而在同日20時30分左右，在上開地點
    共同毆打甲○○。甲○○心有未甘，即基於傷害及毀損之犯
    意，於同日20時40分左右，駕駛車牌號碼PI－1650號自用小
    客車，在臺中縣太平市○○路○段溪洲橋上，自後追撞乙○○所騎乘後載丙○○之車牌號碼M5L－985號重型機車，致乙○○及丙○○倒地，乙○○因而受有右肘、右前臂、右手、
    左膝裂傷之傷害；丙○○則受有頭部外傷併腦震盪及腦水腫
    、右臂右手、雙肘裂傷、雙膝裂傷、右顳部顱骨骨折、右側
    枕部撕裂傷、臉部、雙肩、右膝、右耳多處挫擦傷等傷害。
    而乙○○所騎乘之上開機車遭此撞擊後亦同時受損而無法騎
    用（被告所涉上開傷害、毀損部分已判決確定）。甲○○駕
    駛車輛肇事致乙○○、丙○○等人受傷後，竟未協助救護傷
    者，反另行起意，駕駛該車離開現場而逃逸。因認被告犯有
    刑法第185條之4駕駛動力交通工具肇事，致人受傷而逃逸罪
    嫌。
二、按刑法第一百八十五條之四之肇事致人死傷而逃逸罪，固不
    以行為人對於事故之發生應負過失責任為必要，但仍以行為
    人對於事故之發生非出於故意為前提。若蓄意運用車輛以為
    殺人或傷害人之犯罪工具，即應成立殺人或傷害罪，不應稱
    為駕駛動力交通工具「肇事」。此觀該條之立法理由，係「
    為維護交通安全，加強救護，減少被害人之死傷，促使駕駛
    人於肇事後，能對被害人即時救護，特增設本條，關於肇事
    致人死傷而逃逸之處罰規定。」自明。如係故意以汽車作為
    殺人或傷害人之工具，立法者本無對於行為人於故意殺人或
    傷人後，仍留現場對於被害人為即時救護之期待，縱行為人
    嗣後駕車逃離現場，亦僅能論以殺人或傷害之罪責，尚難以
    侵害社會法益之上開公共危險罪相繩（最高法院95年台上字
    第4264號判決意旨參照）。
三、經查被告甲○○於警詢、偵查及原審審理中，均承認案發前
    有在網路上與張承志及林琮凱等人口角，而相約在案發現場
    碰面，其單獨過去，並有駕駛車牌號碼PI－1650號之自小客
    車，在上開地點撞及乙○○所騎乘之車牌號碼M5L－985號機
    車，致乙○○及其搭載之丙○○倒地受傷，其見該二人受傷
    ，未下車救護，仍駕車逃離現場等情不諱，而肇事當時之情
    形，據證人李俊雄於警詢中證稱：「在溪洲橋頭，親眼看見
    該嫌疑人開著喜美深綠色的車子，闖紅燈並加速，並以該車
    的右方向燈追撞我朋友的機車的正後方... 該車在撞人後，
    沒有煞車就直接跑走了」等語（警卷第9頁），證人張勝傑
    亦於警詢中證稱：「見我朋友的機車被一部墨綠色汽車從正
    後頭追撞... 該車在撞人後，馬上從我左旁順勢向前開走」
    （警卷第12頁），復於偵查中證稱：「被告直接加速撞過來
    ，我當時騎在他們二人（指被害人）旁邊，我並不認識被告
    。... 甲○○是從乙○○的後方追撞的，當時我騎在乙○○
    的前方。... （撞了之後）他直接加速就走了。... 機車從
    後面被撞，機車前頭翹起來就往前翻，二個人也飛起來就倒
    地」等語（偵字第 19588號卷第17至19頁），由上證言觀之
    ，均指證被告駕駛小客車從後加速追撞前方由被害人乙○○
    、丙○○所共乘之機車甚明，再參以被告在本院自承係故意
    開車撞乙○○之機車，要讓他受傷等語（本院卷第41頁），
    足見被告係基於傷害之犯意而衝撞被害人騎乘之機車，致被
    害人受傷無疑，此外，並有被害人乙○○、丙○○所提出之
    賢德醫院診斷證明書二紙、國軍臺中總醫院附設民眾診療服
    務處診斷證明書一紙，及道路交通事故現場圖、道路交通事
    故調查報告表（一）、（二）、現場照片及雙方車輛照片共
    六張等附卷可資佐證。
四、被告既係故意以汽車作為傷害人之工具，其事後駕車逃離現
    場，參之上開法條說明，即難以上開公共危險罪相繩，乃原
    審未察，仍予論罪科刑，顯有未洽，被告上訴就此部分否認
    犯罪，為可採取，應由本院將原判決中關於此部分及所定執
    行刑部分撤銷改判，另以其被訴駕駛動力交通工具肇事致人
    受傷而逃逸罪嫌部分，犯罪不能成立，予以諭知無罪。
五、據上論斷，應依刑事訴訟法第369條第 1項前段、第364條、
    第301條第1項前段，判決如主文。
本案經檢察官丁○○到庭執行職務。
中    華    民    國    97    年    10    月    22    日
            刑事第一庭    審判長法  官  陳  紀  綱
                                法  官  張  智  雄
                                法  官  陳  欣  安
上列正本證明與原本無異。
檢察官得上訴
如不服本判決應於收受送達後10日內向本院提出上訴狀，其未敘
述上訴之理由者並得於提起上訴後10日內向本院補提理由書（均
須按他造當事人之人數附繕本）。
                                書記官  籃  營  昌
中    華    民    國    97    年    10    月    22    日


司法院資訊處製作；財團法人民間司法改革基金會備份。
